【裁判字號】    99,易,3022
【裁判日期】    991231
【裁判案由】    毒品危害防制條例
【裁判全文】
臺灣臺北地方法院刑事判決              99年度易字第3022號
公  訴  人  臺灣臺北地方法院檢察署檢察官
被      告  柯文竣
上列被告因毒品危害防制條例案件，經檢察官提起公訴（99年度
毒偵字第3489號），嗣被告於本院審理中，就被訴事實為有罪之
陳述，經本院裁定改用簡式審判程序，判決如下：
    主  文
柯文竣施用第二級毒品，累犯，處有期徒刑陸月，如易科罰金，
以新臺幣壹仟元折算壹日。又施用第二級毒品，累犯，處有期徒
刑陸月，如易科罰金，以新臺幣壹仟元折算壹日。扣案之第二級
毒品甲基安非他命壹包（驗餘淨重零點貳壹玖捌公克）沒收銷燬
之；包裹上開毒品之包裝袋壹只、吸食器貳組、分裝杓壹支、分
裝袋肆拾個、電子磅秤壹個，均沒收之。應執行有期徒刑拾壹月
，如易科罰金，以新臺幣壹仟元折算壹日。扣案之第二級毒品甲
基安非他命壹包（驗餘淨重零點貳壹玖捌公克）沒收銷燬之；包
裹上開毒品之包裝袋壹只、吸食器貳組、分裝杓壹支、分裝袋肆
拾個、電子磅秤壹個，均沒收之。
    事  實
一、柯文竣前民國89年間，因施用毒品案件，經本院以89年度毒
    聲字第1261號裁定送觀察、勒戒後，認無繼續施用毒品之傾
    向，於89年9月5日停止其處分之執行而出所，並經臺灣臺北
    地方法院檢察署檢察官以89年度毒偵字第1391號為不起訴處
    分確定；再於90年間，因施用毒品案件，經本院以90年度毒
    聲字263號（起訴書誤載為236號）裁定送觀察勒戒後，認有
    繼續施用傾向，經本院以90年度毒聲字第546 號裁定送強制
    戒治，嗣經本院以90年度毒聲字第2165號裁定停止戒治，所
    餘戒治期間付保護管束，而於90年10月29日（起訴書誤載為
    91年3月2日）因停止其戒治處分出所，嗣其停止戒治期間屆
    滿，未經撤銷而執行完畢，並經本院以90年度簡字第653 號
    判決判處有期徒刑4 月確定，於91年8月1日易科罰金執行完
    畢（於本案不構成累犯）。又於92年間，因施用毒品案件，
    經本院92年度毒聲字第2071號裁定令入戒治處所施以強制戒
    治，嗣因毒品危害防制條例修正，廢除二犯施用毒品罪之強
    治戒治規定而未執行，並經本院以92年度簡字第4241號判決
    判處有期徒刑6 月確定，於93年8月27日入監執行，於94年1
    月27日因徒刑易科罰金執行完畢出監（於本案不構成累犯）
    ；復於96年間，因傷害案件，經臺灣板橋地方法院以96年度
    簡字第4468號判決判處有期徒刑6月，減為有期徒刑3月確定
    ，再因施用毒品案件，經本院以96年度易字第1470號判決判
    處有期徒刑4 月確定，並與前開傷害案件，經臺灣板橋地方
    法院以97年度聲字第2702號裁定應執行有期徒刑6 月確定。
    又因施用毒品案件，經本院以97年度易字第438 號判決判處
    有期徒刑5 月確定。另因施用毒品案件，經本院以97年度易
    字第2591號判決判處有期徒刑4 月，嗣經上訴後，經臺灣高
    等法院以97年度上易字第2971號判決駁回上訴確定，並與前
    開經判決有期徒刑5 月之施用毒品罪，由本院以98年度聲字
    第64號裁定應執行有期徒刑8 月確定，再與前開經定應執行
    有期徒刑6月之2罪接續執行，於98年4 月16日縮刑期滿執行
    完畢（於本案構成累犯）。詎其仍不知悔改，明知甲基安非
    他命係毒品危害防制條例第2條第2項第2款所明定之第二級
    毒品，不得持有及施用，竟基於施用第二級毒品甲基安非他
    命之犯意，分別於99年8月3日下午為警採尿前96小時內、同
    年9月29日凌晨3 時許，均在臺北市○○區○○路2段303巷7
    號5 樓住處，將第二級毒品甲基安非他命置於吸食器內，以
    打火機燒烤方式而各施用第二級毒品甲基安非他1 次。嗣先
    於99年8月3日下午5時53分許，在臺北市○○區○○路2段30
    3巷口，因行蹤可疑為警查獲，並扣得第三級毒品Ｋ他命1包
    （驗餘4點4726克）；後於99年9月30日上午11時30分許，經
    警持搜索票至其住處執行搜索，並扣得第二級毒品甲基安非
    他命1包（驗餘0.2198克）、吸食器2組、分裝杓1 支、分裝
    袋40個、電子磅秤1 個，且均經警採其尿液送驗後，始知上
    情。
二、案經臺北市政府警察局中正第二分局報告臺灣臺北地方法院
    檢察署檢察官偵查起訴。嗣於本院審理中，柯文竣就被訴事
    實為有罪之陳述，經本院裁定改行簡式審判程序。
    理  由
壹、程序方面：
一、本件被告柯文竣所犯係死刑、無期徒刑、最輕本刑為3 年以
    上有期徒刑以外之罪，亦非高等法院管轄之第一審案件，其
    於準備程序中，就前揭被訴事實為有罪之陳述，經法官告知
    簡式審判程序之旨，並聽取其與公訴人之意見後，本院認無
    不得或不宜改依簡式審判程序進行之處，爰依刑事訴訟法第
    273條之1第1 項之規定，裁定本件行簡式審判程序，是本件
    之證據調查，依刑事訴訟法第273條之2規定，不受同法第15
    9條第1 項、第161條之2、第161條之3、第163條之1及第164
    條至第170條規定之限制。
二、第按施用第二級毒品為犯罪行為，毒品危害防制條例第10條
    第2 項定有處罰明文。故施用第二級毒品者，依前揭規定本
    應科以刑罰。惟基於刑事政策，對合於一定條件之施用者，
    則依同條例第20條、第23條之規定，施以觀察、勒戒及強制
    戒治之保安處分。又毒品危害防制條例於92年7月9日修正公
    布，自93年1月9日施行，其中第20條、第23條將施用毒品之
    刑事處遇程序，區分為「初犯」及「5年內再犯」、「5年後
    再犯」。依其立法理由之說明：「初犯」，經觀察、勒戒或
    強制戒治後，應為不起訴處分或不付審理之裁定；經觀察、
    勒戒或強制戒治執行完畢釋放後，「5 年內再犯」者，因其
    再犯率甚高，原實施之觀察、勒戒及強制戒治既已無法收其
    實效，爰依法追訴或裁定交付審理。至於經觀察、勒戒或強
    制戒治執行完畢釋放後，「5 年後再犯」者，前所實施之觀
    察、勒戒或強制戒治已足以遮斷其施用毒品之毒癮，為期自
    新及協助其斷除毒癮，仍適用「初犯」規定，先經觀察、勒
    戒或強制戒治之程序。從而，依修正後之規定，僅限於「初
    犯」及「5年後再犯」2種情形，始應先經觀察、勒戒或強制
    戒治程序。查被告前於89年間因施用毒品案件，經本院89年
    度毒聲字第1261號裁定送觀察、勒戒後，認無繼續施用之傾
    向，於89年9月5日釋放出所，並經臺北地檢署檢察官以89年
    度毒偵字第1391號為不起訴處分確定；再於上開觀察勒戒執
    行完畢釋放後5 年內之90年間，因再犯施用毒品案件，經本
    院90年度毒聲字第263 號裁定送觀察勒戒後，認有繼續施用
    傾向，經本院90年度毒聲字第546 號裁定送強制戒治後，嗣
    經本院於90年10月8 日以90年度毒聲字第2165號裁定停止戒
    治，所餘戒治期間付保護管束，於90年10月29日因停止其戒
    治處分出所，嗣其停止戒治期間屆滿，未經撤銷而執行完畢
    ；又於上開觀察勒戒執行完畢釋放後5 年內之92年間，又因
    施用毒品案件，經本院92年度毒聲字第2071號裁定令入戒治
    處所施以強制戒治，嗣因毒品危害防制條例修正，廢除二犯
    施用毒品罪之強制戒治規定而未執行等情，此有臺灣高等法
    院被告前案紀錄表等在卷（見本院卷第4 頁至第19頁）。是
    被告曾於受前揭觀察勒戒，於89年9月5日釋放出所後5 年內
    之90、92年間，再犯施用毒品案件，經本院裁定令入戒治處
    所施以強制戒治，又於96年間因施用毒品案件，經本院96年
    度易字第1470號判決判處有期徒刑4 月確定，又於97年間因
    施用毒品案件，經本院以97年度易字第438 號判決判處有期
    徒刑5月確定。另因施用毒品案件，經本院以97年度易字第2
    591號判決判處有期徒刑4月，嗣經上訴後，經臺灣高等法院
    以97年度上易字第2971號判決駁回上訴確定。再於前揭時、
    地，復犯本件2 次施用第二級毒品之犯行，依上開說明，自
    與毒品危害防制條例第20條第3項之規定，僅得適用於「5年
    後再犯」之情形不合，是本件公訴人逕行起訴，並無不合，
    先予敘明。
貳、實體方面：
一、上揭犯罪事實，業據被告柯文竣於偵查中及本院審理時坦承
    不諱，而被告先後遭查獲時，2 次所採得之尿液，經送請臺
    灣尖端先進生技醫藥股份有限公司以GC/MS氣相層析質譜儀
    法確認檢驗後，確呈甲基安非他命陽性反應，此有臺北市政
    府警察局偵辦毒品案件尿液檢體委驗單及臺灣尖端先進生技
    醫藥股份有限公司出具之濫用藥物檢體檢報告附卷可稽（見
    臺灣臺北地方法院檢察署99年度偵字第3489號卷第7頁、第9
    頁、第42頁至第43頁，臺灣臺北地方法院檢察署99年度偵字
    第3602號卷第54頁、第56頁、第58頁、第60頁），另扣案之
    甲基安非他命1 包，經鑑驗證實為第二級毒品甲基安非他命
    無訛，復有交通部民用航空局航空醫務中心毒品鑑定書在卷
    足佐（見臺灣臺北地方法院檢察署99年度偵字第3602號卷第
    53頁），是被告上開任意性自白，核與事實相符，應堪採信
    。本案事證明確，被告犯行堪以認定，應予依法論科。
二、按甲基安非他命係毒品危害防制條例第2條第2項第2 款所稱
    之第二級毒品。核被告2 次所為，均係犯毒品危害防制條例
    第10條第2 項之施用第二級毒品罪。被告持有第二級毒品之
    低度行為，應為其施用之高度行為所吸收，均不另論罪。被
    告上開2 次施用毒品之犯行，犯意各別，行為互殊，應分論
    併罰。又被告有如事實欄所述之科刑、執行紀錄，有臺灣高
    等法院被告前案紀錄表在卷足憑（見本院卷第4 頁至第19頁
    ），其於受有期徒刑執行完畢後，5 年內故意再犯本件有期
    徒刑以上之罪，均為累犯，各應依刑法第47條第1 項規定加
    重其刑。爰審酌被告前經觀察、勒戒及刑之執行後，仍不知
    警惕，再犯本件施用毒品罪，足見其自我控制力薄弱，本應
    予以嚴懲，惟念被告所犯屬自我危害行為，及其犯後坦承犯
    行，態度尚可，並衡諸被告犯罪動機、素行、智識程度、生
    活狀況等一切情狀，分別量處如主文所示之刑，並定其應執
    行刑及諭知易科罰金折算標準，以示懲儆。至扣案之第二級
    毒品甲基安非他命1 包（淨重0.2200公克、驗餘淨重0.2198
    公克），經鑑驗證實為第二級毒品無訛，此有交通部民用航
    空局航空醫務中心毒品鑑定書在卷足憑（見臺灣臺北地方法
    院檢察署99年度偵字第3602號卷第53頁），此部分不問是否
    屬於被告所有，均應依毒品危害防制條例第18條第1 項前段
    諭知沒收銷燬；至於鑑驗耗損部分，既已驗畢用罄滅失，自
    不另諭知沒收銷燬。又包裹上開毒品之包裝袋1 只，具有防
    止毒品裸露、逸出及潮濕之功用，並便於攜帶，而扣案之吸
    食器2組、分裝杓1支、分裝袋40個、電子磅秤1 個，均業經
    被告自承為其所有及上開物品均係供其吸食毒品之用（見本
    院卷第51頁），亦即均為供本案犯罪所用之物，是應依刑法
    第38條第1項第2款併予宣告沒收。末扣案之Ｋ他命1 包（驗
    餘4 點4726克），因屬第三級毒品，與本件犯施用第二級毒
    品罪無涉，爰不併諭知沒收，附此敘明。
據上論斷，應依刑事訴訟法刑事訴訟法第284條之1、第273條之
1第1項、第299條第1項前段，毒品危害防制條例第10條第2項、
第18條第1項前段，刑法第11條、第47條第1項、第41條第1項前
段、第8項、第51條第5款、第38條第1項第2款，判決如主文。
本案經檢察官楊婉鈺到庭執行職務。
中    華    民    國    99    年    12    月    31    日
                        刑事第十庭法  官  周玉琦
以上正本證明與原本無異。
如不服本判決應於收受送達後10日內向本院提出上訴書狀，並應
敘述具體理由；其未敘述上訴理由者，應於上訴期間屆滿後20日
內向本院補提理由書（均須按他造當事人之人數附繕）「切勿逕
送上級法院」。
中    華    民    國    99    年    12    月    31    日
                                  書記官  謝貽婷
附錄本案論罪科刑法條全文：
毒品危害防制條例第10條
施用第一級毒品者，處 6 月以上 5 年以下有期徒刑。
施用第二級毒品者，處 3 年以下有期徒刑。

司法院資訊處製作；財團法人民間司法改革基金會備份。
